臺灣臺北地方法院刑事判決
110年度訴字第774號
公  訴  人  臺灣臺北地方檢察署檢察官
被      告  郭冠均


選任辯護人  顏碧志律師
            邱柏綸律師
上列被告因違反兒童及少年性剝削防制條例案件，經檢察官提起
公訴（110年度偵字第17756號），本院判決如下：
    主  文
甲○○犯以脅迫使兒童製造性交行為之電子訊號罪，處有期徒刑參
年捌月。
扣案之SONY手機壹支（門號0000000000，IMEI1：0000000000000
00、IMEI2：000000000000000）沒收。
    事  實
一、甲○○於民國110年1月24日上午8時37分許，因玩手機遊戲「
    第五人格」結識A女（真實姓名年籍詳卷，卷內代號AW000-Z
    000000000，99年8月生），甲○○明知A女係未滿12歲之兒童
    ，竟仍基於以脅迫方法，使兒童製造為猥褻、性交行為之電
    子訊號之犯意，先以贈送遊戲虛擬寶物為由，要求A女拍攝
    非裸露照片後將該照片傳送至甲○○通訊軟體LINE帳號，再於
    同日上午10時49分許，要求A女依其指示拍攝裸露身體之照
    片，A女拒絕，甲○○即以不聽話就將A女照片外流之語恫嚇A
    女，A女因害怕照片外流後父母之反應，雖不願拍攝照片，
    仍依甲○○指示，在臺北巿萬華區康定路（完整地址詳卷）其
    父親B男（真實姓名年籍詳卷）住處，以手機拍攝裸露胸部
    、性器官等客觀上足以刺激或滿足性慾，並引起通常一般人
    羞恥或厭惡感之猥褻照片及以手指進入陰道之性交行為照片
    16張，而製造上開照片之電子訊號後，再以通訊軟體LINE傳
    送予甲○○。嗣因B男發現A女拍攝之上開照片，詢問A女始悉
    上情，遂報警處理而由警方循線查獲。
二、案經A女、B男訴由臺北巿政府警察局大安分局報請臺灣臺北
    地方檢察署（下稱臺北地檢署）檢察官偵查起訴。
    理  由
壹、程序部分：
一、按行政及司法機關所製作必須公開之文書，不得揭露被害人
    之姓名或其他足資識別被害人身分之資訊，兒童及少年性剝
    削防制條例第14條第2項前段定有明文。本案被告甲○○涉犯
    兒童及少年性剝削防制條例第36條第3項之罪，經檢察官提
    起公訴，且告訴人即證人（下稱告訴人）A女於被害時係未
    滿12歲之兒童，是依上開規定，為避免告訴人A女之身分遭
    揭露，對於其等個人及家屬等足資識別身分之資訊，均予隱
    匿。
二、次按被告以外之人於審判外之言詞或書面陳述，除法律有規
    定者外，不得作為證據，刑事訴訟法第159條第1項固有明文
    。惟被告以外之人於審判外之陳述，經當事人於審判程序同
    意作為證據，法院審酌該言詞陳述或書面陳述作成時之情況
    ，認為適當者，亦得為證據，同法第159條之5第1項亦有明
    文。本判決所引具傳聞性質之各項供述證據，經本院於審判
    期日提示並告以要旨後，檢察官、被告及其辯護人均未於言
    詞辯論終結前聲明異議（見本院卷第95至99頁），本院復查
    無該等證據有違背法定程序取得或顯不可信之情狀，依刑事
    訴訟法第159條之5第1項規定，有證據能力；至本件認定事
    實所引用之非供述證據，並無證據證明係公務員違背法定程
    式所取得，亦無刑事訴訟法第159條之4顯有不可信之情況與
    不得作為證據之情形，且經本院於審判期日依法進行證據之
    調查、辯論，被告於訴訟上之防禦權已受保障，自得為判斷
    之依據。
貳、實體部分：
一、認定犯罪事實所憑之證據及理由：
　㈠上開犯罪事實，業據被告於偵查、本院準備程序及審理時均
    坦承不諱（見臺北地檢署110年度偵字第17756號卷【下稱偵
    卷】第7至13頁、第87至89頁、本院卷第59至59頁、第99頁
    ），核與告訴人A女、B男於警詢及偵查中之證述相符（見偵
    卷不公開卷第23至26頁、第27至28頁、第29至30頁、偵卷第
    109至112頁），並有被告與告訴人A女之LINE對話內容截圖
    、告訴人A女照片、被告與告訴人A女在手機遊戲「第五人格
    」對話內容、臺北市政府警察局大安分局搜索扣押筆錄、本
    院110年聲搜字第605號搜索票、扣押物品目錄表、IP資料等
    件在卷可佐（見偵卷不公開卷第15至19頁、第20頁、偵卷第
    21至45頁、第47至50頁、第31至45頁），足認被告任意性自
    白與事實相符，應堪予採信。
　㈡綜上，本案事證明確，被告上開犯行，洵堪認定，應依法論
    科。 
二、論罪科刑：
　㈠所謂「猥褻」，係指性交以外足以興奮或滿足性慾之一切色
    情行為而言，凡在客觀上足以誘起他人性慾，在主觀上足以
    滿足自己性慾者，均屬之（最高法院106年度台上字第922號
    判決意旨參照）。又電子訊號可分為數位訊號及類比訊號，
    如行為人以行動電話或電子數位機器對他人所拍攝之裸照、
    性交影片等，係利用影像感應功能，將物體所反射之光轉換
    為數位訊號，壓縮後儲存於內建之記憶體或是記憶卡上，再
    透過電子視覺化顯示器，讓電子訊號可以被視覺化在顯示器
    上輸出，在無證據證明該等數位訊號業已經過沖洗或壓製之
    過程而成為實體之物品（如錄影帶、光碟、相紙等），該行
    為人所拍攝或製造者，應僅屬於電子訊號。是本件被告要求
    告訴人A女自行拍攝裸露胸部、性器官之數位照片，該等數
    位照片客觀上顯足以刺激或滿足性慾，並引起普通一般人羞
    恥或厭惡感而侵害性的道德感情，有礙於社會風化，自屬猥
    褻行為之電子訊號，且本案並無證據證明該等數位訊號業已
    經過沖洗或壓製之過程而成為實體之物品，顯見A女所拍攝
    及傳送者，僅屬於「電子訊號」階段。
　㈡再按兒童及少年性剝削防制條例第36條第3項之罪，係以強暴
    、脅迫、藥劑、詐術、催眠術或其他違反本人意願之方法，
    使未滿18歲之人被拍攝、製造性交或猥褻行為之圖畫、照片
    、影片、影帶、光碟、電子訊號或其他物品者，為其構成要
    件。其中與「被拍攝」並列之「製造」，並未限定其方式，
    自不以他製為必要，更與是否大量製造無關。是以，祇須所
    製之圖畫等物品，係顯示該未滿18歲之被害人本人為性交或
    猥褻行為之圖、像等內容者，即足當之。而自行拍攝照片或
    影片，係屬創造照片或影片之行為，應在該條項所稱「製造
    」之範疇內，此有最高法院108年度台上字第1324號判決意
    旨可參。是本件告訴人A女係99年8月份出生，因受脅迫，而
    自拍猥褻行為及以手指進入陰道之性交行為之電子訊號後，
    並將該電子訊號傳送予被告，已該當兒童及少年性剝削防制
    條例第36條第3項規範之「製造」要件，是核被告所為，係
    犯兒童及少年性剝削防制條例第36條第3項之脅迫使兒童製
    造性交行為之電子訊號罪。被告以脅迫方式使兒童製造猥褻
    行為電子訊號之低度行為，為以脅迫方式使兒童製造性交行
    為電子訊號之高度行為所吸收，不另論罪。
　㈢復按如數行為於同時同地或密切接近之時地實施，侵害同一
    之法益，各行為之獨立性極為薄弱，依一般社會健全觀念，
    在時間差距上，難以強行分開，在刑法評價上，以視為數個
    舉動之接續施行，合為包括之一行為予以評價，較為合理，
    則屬接續犯，而為包括之一罪（最高法院86年度台上字第32
    95號判決要旨參照）。經查，本案被告於相近之時間，脅迫
    告訴人A女拍攝性交、猥褻行為之電子訊號共16張，犯罪之
    手段均同，法益侵害亦屬同一，各行為間之獨立性極為薄弱
    ，依一般社會健全觀念，在時間差距上，難以強行分開，在
    刑法評價上，以視為數個舉動之接續施行，應屬接續犯，而
    論以包括之一罪。
　㈣至兒童及少年福利與權益保障法第112條第1項前段固規定成
    年人故意對兒童及少年犯罪者，加重其刑至二分之一，惟同
    條項但書已明文規定「但各該罪就被害人係兒童及少年已定
    有特別處罰規定者，不在此限。」因此本案被告所犯兒童及
    少年性剝削防制條例第36條第3項之罪，均已特別規定以被
    害人年齡為處罰之特別加重要件，且被告實施本案犯行時亦
    未滿20歲，自不得再依該兒童及少年福利與權益保障法第11
    2條第1項規定加重其刑，附此敘明。
　㈤刑之減輕事由：
  ⒈按犯罪之情狀顯可憫恕，認科以最低度刑仍嫌過重者，得酌
    量減輕其刑，刑法第59條定有明文。考其立法意旨，科刑時
    原即應依同法第57條規定審酌一切情狀，尤應注意該條各款
    所列事項，以為量刑標準。刑法第59條所謂「犯罪之情狀顯
    可憫恕」，自係指裁判者審酌第57條各款所列事項以及其他
    一切與犯罪有關之情狀之結果，認其犯罪足堪憫恕者而言（
    即犯罪另有其特殊之原因與環境等等），即必於審酌一切之
    犯罪情狀，在客觀上顯然足以引起一般同情，認為縱予宣告
    法定最低刑度猶嫌過重者，始有其適用（最高法院38年台上
    字第16號、45年台上字第1165號及51年台上字第899號判決
    先例意旨參照）。又被告所犯兒童及少年性剝削防制條例第
    36條第3項之脅迫使兒童製造性交行為之電子訊號罪，法定
    刑為「7年以上有期徒刑，得併科新臺幣5百萬元以下罰金」
    ，不可謂不重，惟犯該罪之人，其原因動機及與被害人之關
    係不一，犯罪情節未必盡相同，其行為所造成之危害程度自
    屬有異，於此情形，倘依其情狀處以適當之刑，即足以懲儆
    ，並可達防衛社會之目的者，自非不可依客觀之犯行與主觀
    之惡性二者加以考量其情狀是否有可憫恕之處，適用刑法第
    59條之規定酌量減輕其刑，期使個案裁判之量刑能斟酌至當
    ，符合比例原則。
  ⒉查被告為本件犯行，行為固無足取，然考量被告行為時未滿2
    0歲，正值血氣方剛、精力旺盛之齡，且其脅迫告訴人A女拍
    攝並傳送性交行為電子訊號之目的，並非欲散布於眾，被告
    亦自承已經前開電子訊號全部刪除（見偵卷第11頁），佐以
    被告犯罪後已有悔意，並未逃避其應負之司法責任，積極設
    法彌補己過，並已與告訴人A女及其父母達成和解，業已全
    額給付和解金，有和解書、國內匯款申請書、存簿封面影本
    存卷可查（見本院卷第149至153頁），是審酌被告犯罪整體
    情狀，尚非重大不赦，堪認如逕依兒童及少年性剝削防制條
    例第36條第3項規定處以被告法定最低度刑即有期徒刑7年以
    上有期徒刑，猶有情輕法重過苛之憾，其犯罪之情狀顯堪憫
    恕，爰依刑法第59條規定，酌量減輕其刑，以符合罪刑相當
    原則。
　㈥科刑：
　　爰以行為人之責任為基礎，被告明知告訴人A女為年幼兒童
    ，性自主能力及判斷能力未臻成熟，竟未能克制己身情慾，
    脅迫告訴人A女拍攝前述電子訊號，嚴重造成告訴人A女身心
    健全發展受創，其行為實值非難。惟念及被告行為時尚未滿
    20歲，年輕識淺且思慮未周而犯下本案，其於偵審中均坦承
    犯行，犯後態度尚可，且已與告訴人A女及其父母達成和解
    ，有和解書、國內匯款申請書、存簿封面影本存卷可查（見
    本院卷第149至153頁）；兼衡被告自述目前就讀大學二年級
    之教育程度，小康之家庭經濟狀況（見本院卷第102頁、偵
    卷第7頁），並考量辯護人所稱被告年幼時母親即因病過世
    且父親中風，長期沉迷於網路而接受錯誤資訊與價值觀等情
    （見本院卷第100頁），復依臺灣高等法院被告前案記錄表
    ，被告前無犯罪前案紀錄之素行情狀，暨其犯罪動機、情節
    、目的、手段、所生之危害等一切情狀，爰量處如主文所示
    之刑，以資懲儆。 
三、沒收部分：
　㈠按兒童及少年性剝削防制條例第36條第1項至第4項之物品，
    不問屬於犯罪行為人與否，沒收之，同條第6項定有明文。
    對照刑法針對散布猥褻物品罪之沒收規定（第235條第3項）
    之對象包括「文字、圖畫、聲音或影像之附著物」及「物品
    」此節觀之，兒童及少年性剝削防制條例第36條第6項所稱
    「物品」應係指同條1至4項規範猥褻行為之物品本身（即圖
    畫、照片、影片、影帶、光碟、電子訊號或其他物品），而
    不及於「附著物」，亦即本案中義務沒收之標的應僅為數位
    照片之電子訊號，而非該照片所存在之載具即行動電話本身
    。然本件之電子訊號，被告供稱已全數刪除（見偵卷第11頁
    ），復未為警查獲現仍存在，爰不宣告沒收。況縱有回復之
    可能，亦將隨上開行動電話一併沒收（詳後述），當毋庸再
    依兒童及少年性剝削防制條例第36條第6項規定，重複為沒
    收之諭知。至本案卷內所附含有上開性交、猥褻行為數位照
    片擷圖畫面之紙本資料，係基於採證之目的而列印之證據資
    料，並非上開法律規定應予沒收之「物品」，不予宣告沒收
    ，附此敘明。
　㈡次按供犯罪所用、犯罪預備之物或犯罪所生之物，屬於犯罪
    行為人者，得沒收之；但有特別規定者，依其規定，刑法第
    38條第2項定有明文。查本件扣案之SONY手機（門號0000000
    000，IMEI1：000000000000000、IMEI2：000000000000000
    ），係被告所有，且供本件犯罪所用，業據被告供承在卷（
    見本院卷第99頁），應依前揭規定宣告沒收。
據上論斷，應依刑事訴訟法第299條第1項前段，兒童及少年性剝
削防制條例第36條第3項，刑法第11條前段、第59條、第38條第2
項，判決如主文。
本案經檢察官孫沛琦提起公訴，檢察官葉惠燕到庭執行職務。 
中　　華　　民　　國　　111 　年　　2 　　月　　15　　日
　　　　　　　　　刑事第十八庭  審判長法　官　宋雲淳
                                      法  官  魏小嵐
                                      法  官  范雅涵
以上正本證明與原本無異。
如不服本判決應於收受送達後20日內向本院提出上訴書狀，並應
敘述具體理由；其未敘述上訴理由者，應於上訴期間屆滿後20日
內向本院補提理由書（均須按他造當事人之人數附繕本）「切勿
逕送上級法院」。
　　　　　　　　　　　　　　　　      書記官　楊文祥
中　　華　　民　　國　　111 　年　　2 　　月　　15　　日
附錄本判決論罪科刑之法條：
兒童及少年性剝削防制條例第36條
拍攝、製造兒童或少年為性交或猥褻行為之圖畫、照片、影片、
影帶、光碟、電子訊號或其他物品，處1年以上7年以下有期徒刑
，得併科新臺幣1百萬元以下罰金。
招募、引誘、容留、媒介、協助或以他法，使兒童或少年被拍攝
、製造性交或猥褻行為之圖畫、照片、影片、影帶、光碟、電子
訊號或其他物品，處3年以上7年以下有期徒刑，得併科新臺幣3
百萬元以下罰金。
以強暴、脅迫、藥劑、詐術、催眠術或其他違反本人意願之方法
，使兒童或少年被拍攝、製造性交或猥褻行為之圖畫、照片、影
片、影帶、光碟、電子訊號或其他物品者，處7年以上有期徒刑
，得併科新臺幣5百萬元以下罰金。
意圖營利犯前三項之罪者，依各該條項之規定，加重其刑至二分
之一。
前四項之未遂犯罰之。
第1項至第4項之物品，不問屬於犯罪行為人與否，沒收之。